臺灣雲林地方法院民事判決　　　　　　　 95年度訴字第133號
原　　　告　乙○○
訴訟代理人　丙○○
被　　　告　甲○○
上列當事人間因車禍致原告受傷事件，原告於刑事訴訟程序中提
起請求損害賠償之附帶民事訴訟，經本院刑事庭裁定移送民事庭
，本院於民國96年02月27日言詞辯論終結，判決如下：
    主    文
被告應給付原告新台幣玖拾柒萬柒仟伍佰貳拾元及自民國九十四
年十一月四日起，至清償日止，按年息百分之五計算之利息。
原告其餘之訴駁回。
訴訟費用由被告負擔十分之七，餘由原告負擔。
本判決第一項於原告以新台幣玖萬捌仟元供擔保後，得假執行。
原告其餘假執行之聲請駁回。
    事    實
甲、原告方面：
壹、聲明：
　１被告應給付原告新台幣（下同）1607,000元，及自起訴狀繕
　  本送達翌日（94年11月04日）起，至清償日止，按年息百分
    之5 計算之利息。
  ２訴訟費用由被告負擔。
　３原告願供擔保，請准宣告假執行。
貳、陳述：
一、被告甲○○於93年03月06日05時25分許，騎乘車牌號碼ＲＹ
    ６－４６８號機車，在雲林縣虎尾鎮○○路○段165 號前行
    駛，原應注意車前狀，並能注意而不注意，撞倒在該處行
    走欲橫越道路之原告，致原告受有右脛骨開放性骨折及右腓
    骨遠端骨折之傷害。
二、原告所受損害如下：
　１醫療費用：
　　原告受傷後至財團法人天主教若瑟醫院、中國醫藥大學附設
　  醫院、中國醫藥大學附設醫院北港分院、雲林縣虎尾鎮農會
    附設中西醫聯合診所、虎尾顏細宗診所、劉建國骨科診所等
    處治療，支出醫療費用30萬元，其中有些收據已找不到，上
    開費用包括從天主教若瑟醫院轉院到中國醫藥大學附設醫院
    的救護車費用4000元及購買輪椅及優碘、紗布、棉棒等費用
    11,000元，總共請求30萬元。
　２看護費用：
　　從93年03月06日受傷開刀治療時起，因為恢復緩慢，長期行
　  動不便，需要專人看護，據主要治療醫院中國醫藥大學附設
    醫院醫師出具的證明，需要全日看護半年，半日看護應為一
    年半，全日看護的費用每日二仟元，每月六萬元，半日看護
    的費用每日一仟元，每月三萬元，到95年03月08日骨折癒合
    (有醫院的證明為憑)為止，受有看護費用的損害九十萬元（
　  全日看護六個月，共三十六萬元，半日看護十八個月，共五
    十四萬元元）。
　３精神慰撫金：請求四十萬七千元。
三、以上所受損害都是被告的侵權行為所致，因此請求被告賠償
    原告一百六十萬七千元及法定遲延利息。
四、補充陳述如下：
  １原告93年03月06日發生車禍後，就被送到虎尾若瑟醫院住院
　  開刀，93年03月08日又引發心臟病，若瑟醫院表示該院沒有
    心臟科，恐無法妥善處理，勸我們轉院，原告才轉到台中中
    國醫藥大學附設醫院，車禍的發生與原告心臟病發有因果關
    係。
  ２到目前為止，原告尚未向受理機車強制責任保險的富邦產物
    保險公司申請保險給付。因為原告還要繼續治療及接受開刀
    ，將來還要增加多少費用不知道，請求金額尚未確定，無法
    向保險公司申請理賠。
　３中國醫藥大學附設醫院用醫師出具的便條紙，來敘述原告的
　  病情，及與車禍是否有關，態度草率不負責任，而且有些醫
    師並不是當初為原告診斷及醫治的醫師，憑什麼寫上述的意
    見。
　４原告於93年3 月6 日因車禍受傷後，事先到若瑟醫院急診，
　  經開刀後三月七日或八日引起心臟病，於三月八日晚上緊急
    轉院到中國醫藥大學附設醫院，所以原告三月六日並沒有在
    中國醫藥大學附設醫院治療，該院的醫師憑什麼認定那些疾
    病與三月六日的車禍有關，那些與三月六日的車禍無關。
　５原告在中國醫藥大學附設醫院繳納的醫療費用，即使只算自
  　付額，也超過該院回覆貴院函所記載的金額，原告手上有醫
    療費用收據，請法院參考。
　６原告的心臟病是因為車禍引起的，上開醫院的回函認為心臟
　  病與車禍無關，不合事實，也不合醫學原理。
乙、被告方面：
壹、聲明：駁回原告之訴；訴訟費用由原告負擔。
貳、陳述：
　１對於原告於93年03月06日清晨在虎尾鎮○○路○段165 號前
　　騎機車撞到步行的原告，致原告受傷的事實不爭執。
　２我有意願與原告和解，但是原告請求的金額太高，我無法一
　  次拿出來。
　３原告也應負擔部分肇事責任。
　　理　　由
壹、兩造不爭執事項：
一、對於原告於93年03月06日清晨在虎尾鎮○○路○段165 號前
　  騎機車撞到步行的原告，致原告受傷的事實不爭執。
二、對原告尚未向被告所騎機車的強制責任保險公司（富邦產物
　  保險公司）請領保險給付之事實不爭執。
貳、法院的判斷：
一、原告主張被告甲○○於93年03月06日05時25分許，騎乘車牌
    ＲＹ６－４６８號機車，在雲林縣虎尾鎮○○路○段165 號
　　前行駛，原應注意車前狀，並能注意而不注意，撞倒在該
　  處行走欲橫越道路之原告，致原告受有右脛骨開放性骨折及
    右腓骨遠端骨折之傷害。原告受傷後至財團法人天主教若瑟
    醫院、中國醫藥大學附設醫院、中國醫藥大學附設醫院北港
　　分院、雲林縣虎尾鎮農會附設中西醫聯合診所、虎尾顏細宗
　  診所、劉建國骨科診所等處治療，支出醫療費用之事實，有
    中國醫藥大學附設醫院、財團法人天主教若瑟醫院診斷證明
    書，前開各醫療院所醫療費用收據、本院刑事庭93年度虎交
    簡字第0152號、94年度交簡上字第10號刑事卷（內附交通事
    故調查報告表、車禍現場圖、肇事當事人訊問筆錄、車禍現
    場照片等）在卷可證，且被告對上開事故發生之情節及自己
    應負過失責任亦不爭執，自堪信原告上開主張為真實。
二、被告不法侵害原告之身體，既經認定，按因故意或過失，不
    法侵害他人之權利者，負損害賠償責任。汽車、機車或其他
    非依軌道行駛之動力車輛，在使用中加損害於他人者，駕駛
    人應賠償因此所生之損害。又不法侵害他人之身體、健康、
    名譽、自由、信用、隱私、貞操，或不法侵害其他人格法益
    而情節重大者，被害人雖非財產上之損害，亦得請求賠償相
    當之金額。民法第一百八十四條第一項前段、第一百九十一
    條之二、第一百九十五條第一項分別定有明文，原告請求被
    告給付損害賠償，自屬有據。茲先將原告之損害金額析述如
    下：
　(一)醫療費用：
  １原告受傷後就醫所支出之醫療費用，有收據可憑者如下：
  財團法人天主教若瑟醫院：23,979元，收據四張，其中包括
    救護車費用4000元。
  中國醫藥大學附設醫院：51,528元，有該院95年12月18日院
    管檔字第0951204557號函一件及所附收費證明十一張為證。
  中國醫藥大學附設醫院北港分院：860元，收據七張。
  雲林縣虎尾鎮農會附設中西醫聯合診所：1140元，收據十二
    張。
  虎尾顏細宗診所：850元，收據十七張。
  劉建國骨科診所：100元，收據二張。
  輪椅、優碘、紗布、棉棒等：11,000元，收據一張。
  ２以上醫療費用共計89,457元（均自付部分），被告對上開支
    出亦均不爭執，自可認為有此損害。此外或因收據欠詳，或
    無法認定係為本件車禍受傷之醫療所支出，均不予列計。
　３原告主張其在中國醫藥大學附設醫院所支出之醫療費用，遠
　  超過該院95年12月18日院管檔字第0951204557號函所列之金
    額51,528元。主要爭執在於：原告主張其於93年03月06日發
    生車禍後，被送到虎尾若瑟醫院住院開刀，93年03月08日又
　　發生心臟病，再轉到台中中國醫藥大學附設醫院治療，車禍
　  的發生與原告心臟病發有因果關係，因此治療心臟病的費用
    也是因本件車禍事故所致之損害，應由被告負責賠償。但據
    中國醫藥大學附設醫院前揭函所示：「依醫師回覆確定心臟
    科就醫紀錄與93年03月06日車禍無關，自93年03月09日至95
    年04月21日止扣除心臟科就醫費用，總醫療費用共計232874
    元，其中健保費用為181346元，病患自付51,528元。」故尚
    難將原告在該院心臟科就醫費用亦列為因本件車禍事故所致
    之損害。原告雖爭執中國醫藥大學附設醫院用醫師出具的便
　　條紙（法院按：實際上是十行紙，並印有「中國醫藥大學附
　  設醫院用箋」在十行紙上端）來敘述原告的病情，及與車禍
    是否有關，態度草率不負責任，而且有些醫師並不是當初為
    原告診斷及醫治的醫師，憑什麼寫上述的意見；及原告三月
    六日並沒有在中國醫藥大學附設醫院治療，該院的醫師憑什
    麼認定那些疾病與三月六日的車禍有關，那些與三月六日的
    車禍無關云云。但本院認為，醫療鑑定憑藉的主要是專業知
    識與經驗，許多從事醫療鑑定的鑑定人都不是當初為病患診
    斷及醫治的醫師；正如車禍肇事責任的鑑定，鑑定委員並不
    需要在發生車禍的當時當地親眼目睹一樣；如果原告的主張
    可以成立，法官也沒有資格審理當事人的訴訟事件，因為所
    有的法官對當事人發生爭執的過程都沒有參與。至於醫師將
    鑑定意見寫在醫院用箋上，可能是因為本院向該院所詢事項
　　及原告在該院治療科別較多，該院分別請四位專科醫師表示
　  意見，自應請各位醫師分別就其專業領域表示意見，事後該
    院即將醫師所書意見直接影印作為向本院回函的附件，雖未
    重新彙整及繕打，但不影響鑑定意見之效力，亦難謂係態度
    草率不負責任。
  (二)看護費用：
　１「按因親屬受傷，而由親屬代為照顧被害人之起居，固係出
　  於親情，但親屬看護所付之勞力，並非不能評價為金錢，只
    因兩者身分關係密切而免除支付義務，此種親屬基於身分關
    係之恩惠，自不能加惠於加害人，故應衡量及比照僱用職業
    護士看護情形，認被害人受有相當於看護費之損害，得向加
    害人請求賠償。」有最高法院88年台上字1827號判決可供參
    照。
  ２原告因前開車禍致其受有右脛骨開放性骨折及右腓骨遠端骨
    折之傷害，雖經開刀治療，但恢復情形不佳。依中國醫藥大
    學附設醫院骨科部主治醫師陳英豪鑑定意見：「需專人照顧
    ，因病人合併本身多重內科及骨科疾患，恢復情形較差，全
    日看護時間約半年，之後視其活動能力恢復程度再改為半日
    看護。骨折部分已癒合（95.3.8），後續若要施行右膝關節
    人工置換手術，須將骨釘拔除」（見前揭函附件），則原告
    主張自車禍發生之93年03月06日起有半年的期間需要全日看
    護，及骨折部分至95年03月08日始癒合，其因本件車禍所致
    骨折傷害癒合的期間長達二年，扣除需要全日看護時間半年
    ，則需要半日看護的期間應為一年半，本院認為合理有據，
    而依雲林地區看護費用之行情，全日看護之費用每日為二千
    元（每月六萬元），半日看護之費用每日為一千元（每月三
    萬元），全日看護六個月，共三十六萬元，半日看護十八個
    月，共五十四萬元，依前揭最高法院的見解，不論原告是僱
    用他人看護或由家人看護，均可認為原告受有看護費用的損
    害九十萬元，自應予以照列。
　(三)非財產上損害賠償：
　　原告因本件車禍身體上、精神上皆受痛苦，自屬可信。且原
　  告所受傷害，因恢復情形不佳，治療期間相當長，又因行動
    不便，日常生活需他人長期看護，痛苦可謂深切。本院審酌
    原告所受傷害程度，並參酌兩造之身分、地位與財力等情狀
　　（經本院調取兩造的財產及所得資料查閱結果，發現被告於
　  93年只有一萬餘元的所得，名下無不動產，原告則無所得，
    名下亦無不動產)， 本院審酌上述一切情狀，及被告所騎機
    車尚有強制責任保險，認為原告主張非財產上之損害數額為
    407000元，尚屬適當，爰予照列。
　(四)以上合計原告因本件車禍事故所受之損害，為1396,457元，
  　原告所主張超過上開金額之損害，不能認許。其計算式如下
    ：89,457+900000+407000＝1396,457。
三、按「損害之發生或擴大，被害人與有過失者，法院得減輕賠
    償金額，或免除之。」民法第二百十七條第一項訂有明文。
    本件車禍肇因於被告騎乘車牌ＲＹ６－４６８號機車，在雲
    林縣虎尾鎮○○路○段165 號前行駛，原應注意車前狀，
　　並能注意而不注意所致，但原告在該處行走欲橫越道路，亦
　  應注意先查看左右有無來車，原告未查看清楚，即貿然橫越
    道路，對本件事故之發生，亦應負擔部分肇事責任。但因汽
    、機車是屬於具有危險性之動力交通工具，雖然為使用人帶
    來方便，然而其機動性與爆發力也為其他人帶來危險，其威
    脅性較行人為高，故汽、機車的使用人應負擔比行人更高的
    注意義務，基於此一觀點，本院認為兩造對於本件事故應負
    擔之過失責任比例：原告為百分之30，被告為百分之70，始
    為合理。而原告所受損害，亦應由兩造按過失責任比例負擔
    ，故原告可以向被告請求賠償之金額，為1396,457元乘以百
    分之70，即977520元。
四、從而原告依據侵權行為之法律關係，請求被告賠償之金額，
    在977520元，及自起訴狀繕本送達翌日（94年11月04日）起
　　，至清償日止，按週年利率百分之五計算之法定遲延利息之
　  範圍內，於法有據，應予准許，原告超過此部分之請求則為
    無理由，應予駁回。
、原告陳明願供擔保，請准宣告假執行，經核其勝訴部分，合
    於法律之規定，爰酌定相當之擔保金額准許之；至於原告敗
    訴部分，其假執行之聲請，因訴之駁回而失所依附，不予准
    許。
肆、結論：本件原告之訴，為一部有理由，一部無理由，並依民
    事訴訟法第79條、第390 條第2 項判決如主文。
中　　華　　民　　國　　96　　年　　3 　　月　　22　　日
                  民事第一庭    法  官  邱瑞裕
以上為正本，係照原本作成。
如對本判決上訴，須於判決送達後20日內向本院提出上訴狀
中　　華　　民　　國　　96　　年　　4 　　月　　02　　日
                                書記官　賴成育
